【裁判字號】    94,破,32
【裁判日期】    951219
【裁判案由】    宣告破產
【裁判全文】
臺灣高雄地方法院民事裁定                94年度破字第32號
聲  請  人  甲○○
當事人間聲請宣告破產事件，本院裁定如下：
    主  文
聲請駁回。
聲請程序費用由聲請人負擔。
    理  由
一、本件聲請意旨略以：聲請人因刷卡過度，積欠如附表所示之
    債權人，共計新臺幣（下同）2,207,211 元之信用卡債務，
    惟聲請人現有之財產，僅有車號JK－1869號自用小客車、車
    號ZJK －235 號輕型機車1 輛及訴外人安綠環保科技股份有
    限公司（下稱安綠公司）之股票，顯已不足清償債務，而有
    宣告破產之原因，爰依破產法之規定，聲請宣告破產云云。
二、按破產管理人之報酬為財團費用；破產人及其家屬之必要生
    活費，視為財團費用。財團費用及財團債務，應先於破產債
    權，隨時由破產財團清償之。破產宣告後，如破產財團之財
    產不敷清償財團費用及財團債務時，法院因破產管理人之聲
    請，應以裁定宣告破產終止，破產法第95條第1 項第3 款、
    同條第2 項、第97條、第148 條分別定有明文。又破產法第
    57條規定，債務人不能清償債務者，固得宣告破產，然依上
    開破產法第148 條規定之旨趣，如債務人之財產不敷清償破
    產財團費用及財團債務時，即應認無宣告破產之實益，最高
    法院86年度臺抗字第479 號裁定可資參照。是以破產程序，
    乃債務人無力對全體債權人清償債務時，由法院介入，強制
    將債務人之全部財產依一定程序為變價及分配，使全體債權
    人得以公平受償之程序。故債務人之財產如可預見不敷清償
    破產財團費用及財團債務，致使多數債權人之普通債權無法
    獲得公平滿足，即無宣告破產之實益，而如仍進行破產程序
    ，顯與破產制度之本旨及目的有違，即不應准許。再按，破
    產人為家屬時，破產法第95條第2 項所稱之家屬，應指家長
    及受破產人扶養之家屬（參見陳計男著，破產法論，88年9
    月版，第191 頁）。
三、經查，聲請人主張提出本件聲請時，積欠如附表所示債權人
    共計2,207,211 元之債務，業據其提出信用卡欠款明細表、
    繳款通知單、最後通知函、信用卡消費明細對帳單、民事訴
    訟通知、催告書、聲請查封通知函、信用卡繳款通知書、信
    用卡對帳單等影本各1 紙、信用卡消費明細表、帳單、月結
    單等影本各2 紙、信用卡繳款通知書影本3 紙為證，堪信為
    真正。次查，聲請人主張現有之財產，有車號JK－1869號自
    用小客車及車號ZJK －235 號輕型機車1 輛、訴外人安綠公
    司之股票，雖據其提出財政部高雄市國稅局財產歸屬資料清
    單及行車執照影本各1 份為證。惟查，車號JK－1869號自用
    小客車，出廠年份為81年5 月，於正常無事故之狀況下，於
    95年10月份之殘價價格約為20,000元，車號ZJK －235 號輕
    型機車，目前市場現值約為4,000 元，有高雄市汽車商業同
    業公會95年10月24日（95）高汽鴻字第93號函、高雄市機車
    商業同業公會95年10月24日（95）高市商長字第63號函各1
    份在卷可按，足見車號JK－1869號自用小客車之價值，約為
    20,000元，車號ZJK －235 號輕型機車之價值，約為4,000
    元。另聲請人雖有訴外人安綠公司之股票，惟聲請人所有之
    安綠公司股票共計50,000股，市價無從估算，此有安綠公司
    95年6 月23日民事陳報狀1 份在卷可按，是否確有變現之可
    能，自非無疑，爰預估其價值為0 元。準此，聲請人現有之
    財產，價值約為24,000元（計算式：20,000＋4,000 ＋0＝
    24,000元），顯然不能清償債務。退而言之，縱令聲請人所
    有訴外人安綠公司股票之價值，與卷附安綠公司股東名簿所
    載聲請人投資時繳納之股款金額相同，即價值為500,000 元
    ，聲請人現有之財產，價值約為524,000 元（計算式：
    20,000＋4,000 ＋500,000 ＝524,000） ，依然不能清償債
    務。從而，聲請人之財產，業已不能清償債務，應有破產之
    原因甚明。
四、再查，聲請人雖有宣告破產之原因，惟依目前破產實務，破
    產管理人之報酬至少約需50,000元，可知本院如宣告聲請人
    破產，聲請人至少即應支出破產管理人之報酬50,000元。其
    次，聲請人居住於高雄市旗津區，家長應為與聲請人同輩而
    年長之聲請人之配偶黃金山，受聲請人扶養之家屬，則有年
    齡分別為9 歲及7 歲之聲請人之女黃詩憶及聲請人之子黃仕
    翔，有卷附之全戶戶籍資料查詢結果各1 份在卷可按，又依
    行政院主計處公布之94年度家庭收支調查報告記載，高雄市
    平均每戶人數為3.33人，消費支出為713,119 元，可知高雄
    市每人每年平均消費支出約為214,150 元（計算式：
    713,119 ÷3.33＝214,150 ，小數點以下四捨五入），如以
    高雄市每人每年平均消費支出，計算聲請人及聲請人之配偶
    黃金山、聲請人之女黃詩憶、聲請人之子黃仕翔每年應支出
    之必要生活費用，應為856,600 元（計算式：214,150 ×4
    ＝856,600） 。縱以內政部公布之95年度高雄市每人每月最
    低生活費計算聲請人及聲請人之配偶黃金山、聲請人之女黃
    詩憶、聲請人之子黃仕翔每年應支出之必要生活費用，因內
    政部公布之95年度高雄市每人每月最低生活費為10,072元，
    聲請人及聲請人之配偶黃金山、聲請人之女黃詩憶、聲請人
    之子黃仕翔每年應支出之必要生活費用，最少亦需483,456
    元（計算式：10,072×12×4 ＝483,456） 。再破產程序必
    須召開債權人會議、出售資產、分配破產財團，通常1 年尚
    無法終結，依司法院頒布之各級法院辦案期限實施要點第2
    點之規定，破產事件之辦案期限則為2 年，縱令本件破產程
    序單純，於1 年內可以完成破產程序，而以1 年計算，聲請
    人所應支出之破產管理人之報酬、其個人及其家屬之必要生
    活費用等財團費用至少需要533,456 元（計算式：50,000＋
    483,456 ＝533,456） 。綜上所陳，本件聲請人現有財產之
    價值約24,000元，顯然不敷清償破產財團費用，縱認聲請人
    所有訴外人安綠公司股票之價值，仍與卷附安綠公司股東名
    簿所載聲請人投資時繳納之股款金額相同，即價值為
    500,000 元，其現有財產之價值，亦僅524,000 元，依然不
    敷清償破產財團費用，遑論於清償財團債務後，再將剩餘之
    財產，分配予其他債權人，揆諸前揭說明，本件自無宣告破
    產之實益。從而，聲請人聲請宣告破產，為無理由，應予駁
    回。
五、依破產法第5 條、民事訴訟法第95條、第78條、裁定如主文
    。
中    華    民    國    95    年    12    月    19    日
                      民事第三庭  法  官  伍逸康
以上正本係照原本作成。
如對本裁定抗告須於裁定送達後10日內向本院提出抗告狀。
中    華    民    國    95    年    12    月    20    日
                                  書記官  林雯琪
附表
┌───────────┬────────────┐
│  債權人              │   債務金額（新臺幣）   │
├───────────┼────────────┤
│遠東國際商業銀行      │          207,947元     │
├───────────┼────────────┤
│聯邦商業銀行          │          122,795元     │
├───────────┼────────────┤
│荷商．荷蘭銀行        │          101,000元     │
├───────────┼────────────┤
│華僑商業銀行          │          118,920元     │
├───────────┼────────────┤
│香港上海匯豐銀行      │          250,890元     │
├───────────┼────────────┤
│誠泰商業銀行          │          141,866元     │
├───────────┼────────────┤
│三信商業銀行          │          147,995元     │
├───────────┼────────────┤
│台北國際商業銀行      │           79,543元     │
├───────────┼────────────┤
│玉山銀行              │          123,656元     │
├───────────┼────────────┤
│台新銀行              │           90,927元     │
├───────────┼────────────┤
│渣打銀行              │          191,886元     │
├───────────┼────────────┤
│安泰商業銀行          │          125,288元     │
├───────────┼────────────┤
│台北富邦銀行          │          250,000元     │
├───────────┼────────────┤
│中華商業銀行          │           60,784元     │
├───────────┼────────────┤
│大眾銀行              │           45,401元     │
├───────────┼────────────┤
│國泰世華銀行          │          148,313元     │
├───────────┴────────────┤
│                    總計：      2,207,211元     │
└────────────────────────┘


司法院資訊處製作；財團法人民間司法改革基金會備份。
